【裁判字號】    95,交簡上,16
【裁判日期】    950718
【裁判案由】    過失傷害
【裁判全文】
臺灣雲林地方法院刑事判決            95年度交簡上字第16號
上  訴  人  臺灣雲林地方法院檢察署檢察官
被      告  乙○○
上列上訴人因被告過失傷害案件，不服本院斗六簡易庭95年度六
交簡字第29號中華民國95年3 月3 日第1 審判決（聲請案號：94
年度偵字第3948號），提起上訴，本院管轄之第2 審合議庭判決
如下：
    主  文
原判決撤銷。
乙○○因過失傷害人，處拘役肆拾日，如易科罰金，以銀元佰
元折算壹日。
    理  由
壹、構成犯罪事實：
    乙○○於民國94年4 月30日晚上9 時50分許，騎乘車牌號碼
    XR8 -392號重型機車，沿雲林縣斗六市○○路，由東往西方
    向行駛，途經斗六市○○路「福懋公司」前行人穿越道時，
    本應注意車前狀況，並隨時採取必要之安全措施，且應注意
    汽車行近行人穿越道前，應減速慢行，遇有行人穿越時，無
    論有無交通警察指揮或號誌指示，均應暫停讓行人先行通過
    ，且依當時天候晴、夜間有照明、視距良好、路面乾燥、無
    缺陷、無障礙物，並無不能注意之情事，竟疏未注意及此，
    貿然通過該處，致撞及行走在該路口行人穿越道，由南往北
    方向，穿越石榴路之酒醉行人甲○○，使甲○○因而受有腦
    震盪及左側前額頭皮下血腫之傷害。乙○○於肇事後，委請
    附近民眾報警處理並隨同甲○○至醫院就醫後，於偵查犯罪
    機關知悉其犯罪前，即向到場之警員坦承肇事，自首而接受
    裁判。
貳、認定犯罪事實所憑之證據及理由：
    一被告乙○○坦承之事實：
      (一)被告有於94年4 月30日晚上9 時50分許，騎乘車牌號碼
        XR8 -392號重型機車，沿雲林縣斗六市○○路，由東往
        西方向行駛，行經斗六市○○路「福懋公司」前行人穿
        越道時，撞及行走在由南往北方向行人穿越道之告訴人
        甲○○。
      (二)本件車禍事故當時之客觀環境為天候晴、夜間有照明、
        視距良好、路面乾燥、無缺陷、無障礙物。
      (三)告訴人因遭被告所騎乘之機車撞擊後，經送醫診斷受有
        腦震盪及左側前額頭皮下血腫之傷害。
      (四)被告所坦承之上開事實，有下列證據可以佐證，可信屬
        實：
        1.告訴人於警詢及偵查中之指述（警卷第4 至5 頁、偵
          卷第10至11頁）。
        2.道路交通事故現場圖及道路交通事故調查報告表(一)、
          (二)（警卷第7 至9 頁）。
        3.現場照片8 張（警卷第10至13頁）。
        4.告訴人之診斷證明書2 張（警卷第16頁、第18頁）。
        5.告訴人之病歷資料1 份（本院卷第32至44頁）
    二對被告辯稱，法院之判斷：
      (一)被告辯稱：當時是綠燈直走，係告訴人酒醉從旁蹣跚走
        入車道內，才會發生車禍，且告訴人眼睛受損亦與本件
        車禍無關云云。
      (二)本院認為：
        1.依告訴人及被告所述情節，均供述本身係依據號誌指
          示行駛，然依據卷附之道路交通事故現場圖之記載，
          上開肇事路口之號誌運轉情形為「01」，係依直行及
          右轉箭頭綠燈、黃燈及紅燈之次序循環變換。由此可
          知，被告之行向倘為綠燈，告訴人之行向必為紅燈，
          反之亦然，從而，被告與告訴人既於該路口發生碰撞
          ，必有一方闖紅燈。然事故發生時，現場既無監視錄
          影設備，復無任何目擊證人，則僅以告訴人之單一指
          述，尚難遽認被告於肇事時有闖紅燈之事實。
        2.本件依道路交通事故調查報告表(一)及車禍現場之照片
          所示，事故現場有路燈照明，且該處路段為雙向4 車
          道，各車道均3.6 公尺寬之道路，而告訴人欲從路旁
          由南往北，穿越該石榴路，必須先穿越對向車道7.2
          公尺距離，才會進入到被告行車方向之車道，況告訴
          人當時血液中酒精濃度高達每公升240.13毫克，係處
          於酒醉狀態，亦有國立臺灣大學醫學院附設醫院雲林
          分院檢驗報告（偵卷第18頁）附卷可稽，可見告訴人
          行走速度應相當緩慢，是此情形既非告訴人由被告行
          車方向之右側路旁突然跳入被告車道內，造成被告無
          法閃避之狀況，縱使告訴人酒醉，腳步蹣跚，若被告
          能謹慎注意車前狀況，應可發現其左前方有人員或物
          體欲穿越道路，而做適當之安全措施，以避免本件車
          禍之發生。再參以被告於偵查中已自承當時並未減速
          慢行（偵卷第11頁），是被告當時機車確未減速慢行
          ，暫停讓行人先行通過，亦可認定。
        3.告訴人雖經診斷受有左眼視神經萎縮之傷害，有告訴
          人之診斷證明書2 紙在卷可參（警卷第17頁、偵卷第
          13頁），然觀諸告訴人之上開病歷，告訴人係於94年
          8 月1 日接受眼科門診初診時，方經診斷有該傷害，
          於甫發生車禍時，均未診斷出有此傷害，惟本件車禍
          係發生於數月前之94年4 月30日，則該傷害究否係本
          件車禍所造成，已有可疑。再經函詢告訴人就醫之國
          立臺灣大學醫學院附設醫院雲林分院，該院亦表示「
          甲○○於94年8 月1 日至本院眼科初診，矯正後視力
          右眼1.0 ，左眼0.4 ，且左眼視神經有萎縮現象，無
          法排除其左眼視神經病變為車禍外傷所致，至94年10
          月31日共門診4 次，左眼視力無法恢復，也不會再繼
          續惡化」等情，亦有該院94年11月7 日臺大雲分歷字
          第0940006310號函（偵卷第17頁）及95年5 月29日臺
          大雲分歷字第0950003598號函各1 紙附卷可憑，則告
          訴人之眼傷確實無從證明與本件車禍有關。
        4.按汽車行駛時，駕駛人應注意車前狀況，並隨時採取
          必要之安全措施；行近行人穿越道前，應減速慢行，
          遇有行人穿越時，無論有無交通警察指揮或號誌指示
          ，均應暫停讓行人先行通過；道路交通安全規則第94
          條第3 項及第103 條分別訂有明文。被告於前揭時、
          地駕駛車輛應注意能注意而不注意上開規定，於行近
          行人穿越道前未注意車前狀況減速慢行以致肇事，已
          如前所述，被告之行為自有過失。
        5.告訴人確係因本件車禍受有如犯罪事實欄所示之傷害
          ，被告之過失行為與告訴人受傷害間應具有相當因果
          關係，要無可疑。
        6.至於告訴人雖酒醉穿越行人穿越道，然其既未駕駛車
          輛，又行走在行人穿越道上，尚難認告訴人就本件車
          禍有何過失。
        7.綜上所述，本件事證明確，被告過失傷害人之犯行應
          堪認定。
參、論罪科刑之理由：
    一按行為後法律有變更者，適用行為時之法律。但行為後之
      法律有利於行為人者，適用最有利於行為人之法律，刑法
      第2 條第1 項定有明文。按被告行為後，刑法業於94 年1
      月7 日修正公布，並於95年7 月1 日施行，其中關於易科
      罰金之折算標準及自首減刑之規定均有所修正。修正前刑
      法第41條第1 項前段規定：「犯最重本刑為5 年以下有期
      徒刑以下之刑之罪，而受6 個月以下有期徒刑或拘役之宣
      告，因身體、教育、職業、家庭之關係或其他正當事由，
      執行顯有困難者，得以1 元以上3 元以下折算1 日，易科
      罰金。」修正前之易科罰金折算標準，依修正前罰金罰鍰
      提高標準條例第2 條前段（95年5 月7 日修正公布刪除，
      自95年7 月1 日施行）規定，就其原定數額提高為100 倍
      折算1 日，則本件被告行為時之易科罰金折算標準，應以
      銀元300 元折算1 日，經折算為新臺幣後，應以新臺幣90
      0 元折算為1日 。惟95年7 月1 日修正公布施行之刑法第
      41條第1 項前段則規定：「犯最重本刑為5 年以下有期徒
      刑以下之刑之罪，而受6 個月以下有期徒刑或拘役之宣告
      者，得以新臺幣1,000 元、2,000 元或3,000 元折算1 日
      ，易科罰金。」修正前刑法第62條規定：「對於未發覺之
      罪自首而受裁判者，減輕其刑。但有特別規定者，依其規
      定。」修正後刑法第62條則規定：「對於未發覺之罪自首
      而受裁判者，得減輕其刑。但有特別規定者，依其規定。
      」綜合比較修正前後之易科罰金折算標準及自首減刑之規
      定，以95年7 月1 日修正公布施行前之規定，較有利於被
      告，則應依刑法第2 條第1 項前段，適用修正前刑法第41
      條第1 項前段及修正前罰金罰鍰提高標準條例第2 條前段
      規定，定其折算標準，及修正前刑法第62條規定，對於自
      首犯罪之被告減輕其刑，先予敘明。
    二核被告乙○○所為，係犯修正前刑法第284 條第1 項前段
      之過失傷害罪。被告為汽車駕駛人，行經行人穿越道不依
      規定讓行人優先通行，因而致人受傷，依法應負刑事責任
      ，所犯過失傷害罪部分，應依道路交通管理處罰條例第86
      條第1 項之規定，加重其刑。又被告於車禍發生後，在偵
      查犯罪職權之公務員查知犯人前，向到場警員坦承肇事，
      自首而接受審判等情，有雲林縣警察局斗六分局道路交通
      事故肇事人自首情形紀錄表1 紙附卷可參（警卷第15頁）
      ，應依修正前刑法第62條前段規定，減輕其刑，並依法先
      加後減。
    三爰審酌被告並無任何前科，素行良好，及其就車禍發生之
      過失程度、於肇事後尚未與告訴人達成和解，及其犯後坦
      承犯行，態度良好，目前仍為大學生等一切情狀，量處如
      主文所示之刑，並依修正前刑法第41條第1 項前段及修正
      前罰金罰鍰提高標準條例第2 條前段規定，諭知易科罰金
      之折算標準。
肆、撤銷改判之理由：
    一被告行為後，刑法已修正公布施行，原判決未及就上開刑
      法修正條文引用刑法第2 條第1 項規定為新舊法比較適用
      ，尚有未洽。
    二被告為汽車駕駛人，行經行人穿越道不依規定讓行人優先
      通行，因而致人受傷，依法應負刑事責任，所犯過失傷害
      罪部分，應依道路交通管理處罰條例第86條第1 項之規定
      ，加重其刑，原審未論及此部分，而量處被告拘役30日之
      刑，顯屬過輕。
    三被告於肇事後迄未與告訴人達成和解，賠償告訴人因本件
      車禍所受之損害及精神上之痛苦，本院認為所宣告之刑既
      已准予易科罰金，並無以暫不執行為適當之情形，自不宜
      宣告緩刑，故認檢察官此部分之上訴為有理由。
    四綜上所述，原判決既有上開可議之處，且本院認定之犯罪
      情節較原審為重，即屬無可維持，應由本院將原判決撤銷
      改判。
伍、適用之法律：
    一刑事訴訟法第455 條之1 第1 項、第3 項、第369 條第1
      項前段、第364 條、第299 條第1 項前段。
    二刑法第2 條第1 項前段、修正前刑法第284 條第1 項前段
      、第62條前段、第41條第1 項前段。
    三道路交通管理處罰條例第86條第1項。
    四修正前罰金罰鍰提高標準條例第1條前段、第2條。
本案經檢察官林禎瑩到庭執行職務。
中    華    民    國    95    年    7     月    18    日
                  刑事第三庭    審判長  法  官  劉國賓
                                        法  官  廖國勝
                                        法  官  廖淑華
以上正本證明與原本無異。
不得上訴。
                                        書記官  張菀純
中    華    民    國    95    年    7     月    18    日
附錄法條：修正前刑法第284 條
中華民國刑法第284條（過失傷害罪）
因過失傷害人者，處 6 月以下有期徒刑、拘役或 5 百元以下罰
金，致重傷者，處 1 年以下有期徒刑、拘役或 5 百元以下罰金
。
從事業務之人，因業務上之過失傷害人者，處1 年以下有期徒刑
、拘役或1 千元以下罰金，致重傷者，處3 年以下有期徒刑、拘
役或2 千元以下罰金。


司法院資訊處製作；財團法人民間司法改革基金會備份。
